【裁判字號】    89,上易,2000
【裁判日期】    890406
【裁判案由】    竊佔
【裁判全文】
臺灣高等法院刑事判決                          八十九年度上易字第二○○○號
    上  訴  人  臺灣臺北地方法院檢察署檢察官
    被      告  丙○○
                乙○○
右上訴人因被告等竊佔案件，不服臺灣臺北地方法院八十八年度自字第一○五八號，
中華民國八十九年四月六日第一審判決，提起上訴，本院判決如左：
    主  文
原判決撤銷，發回臺灣臺北地方法院。
    理  由
一、自訴意旨詳如自訴狀影本所載。
二、原判決以：（一）按同一案件經檢察官依第二百二十八條規定開始偵查者，不得
    再行自訴，但告訴乃論之罪，經犯罪之直接被害人提起自訴者，不在此限，刑事
    訴訟法第三百二十三條第一項定有明文，業經總統於民國八十九年二月九日以總
    統（八九）華總一義字第八九○○○三一六三○號令公布。修正後條文改採國家
    訴追主義優先原則，旨在不影響人民訴訟權益下，就非告訴乃論之罪，賦予國家
    公訴機關優先適切指揮監督偵查輔助機關，發見審判對象並收集證據之權責，進
    而決定審判機關有無開始確定具體刑罰權及其範圍存在之必要，此於刑事訴訟之
    目的在發見真實及保障人權，並依刑事訴訟法施行法第二條揭櫫之程序法從新原
    則兩方面觀之，就已繫屬於法院之非告訴乃論罪案件，自有其適用。又不得提起
    自訴而提起者，應諭知不受理之判決，同法第三百三十四條復有明文。（二）本
    件自訴人上通企業有限公司與被告丙○○、乙○○間並無刑法第三百二十四條規
    定之親屬關係，自訴人自訴被告涉犯竊佔罪嫌，並非告訴乃論之罪，前經自訴人
    就同一事實於八十八年九月二十二日向台灣台北地方法院檢察署檢察官提出告訴
    ，經該署分案以八十八年度偵字第二一七二○號偵辦中，此有該署同年十二月三
    日甲○聰崑八十八偵二一七二○字第五一一二六號函在卷可稽。（三）自訴人對
    同一案件，於檢察官開始偵查後之八十八年十一月二十四日再行自訴，顯與前開
    規定不符，依照上開說明，爰不經言詞辯論，逕為不受理之判決。本件自訴既經
    諭知不受理，前開台灣台北地方法院檢察署以八十八年十二月三日甲○聰崑八十
    八偵二一七二○字第五一一二六號函移送併案辦理之該署八十八年度偵字第二一
    七二○號案件已無從併辦，應退還檢察官繼續偵查，併此敘明，固非無見。
三、按刑事訴訟法施行法第二條規定：「修正刑事訴訟法施行前，已經開始偵查或審
    判之案件，除有特別規定外，其以後之訴訟程序，應依修正刑事訴訟法終結之。
    」係指新法修正後之訴訟程序，除有特別規定外，原則上依新法之規定進行，並
    非否定依修正前刑事訴訟法規定所實施訴訟行為之效力。按起訴是否合法，應依
    起訴時之刑事訴訟法規定為依據。自訴效力與起訴效力相同，則自訴是否合法，
    自亦應以提起自訴時之法律為斷。本件自訴人即上通企業有限公司自訴被告丙○
    ○、乙○○涉犯竊佔罪嫌，於八十八年九月二十二日，先向台灣台北地方法院檢
    察署檢察官提出告訴，經該署以八十八年度偵字第二一七二○號偵辦中，於檢察
    官開始偵查後，另於八十八年十一月二十四日向原審法院提起自訴；公訴人在偵
    查終結前知有自訴者，即停止偵查，並移送原審法院，核與修正前刑事訴訟法第
    三百二十三條第二項規定並無不合。雖依修正後刑事訴訟法第三百二十三條之規
    定，本件自訴係不得提起自訴而提起自訴，然自訴人提起自訴時，依當時即修正
    前刑事訴訟法第三百二十三條第一項規定，既屬合法，自不因修正後之法律變更
    而受影響。原審認本件依修正後之規定已不得提起自訴，未經言詞辯論，逕為不
    受理判決，顯有未洽。公訴人上訴意旨，指摘及此，為有理由，自應由本院將原
    判決撤銷，發回原審法院另為適法之裁判，並不經言詞辯論為之。
據上論結，應依刑事訴訟法第三百六十九條第一項但書、第三百七十二條，判決如主
文。
中    華    民    國    八十九    年      七        月     十三         日
                        臺灣高等法院刑事第十四庭
                            審判長法  官  陳  祐  輔
                                  法  官  蔡  國  在
                                  法  官  陳  國  文
右正本證明與原本無異。
不得上訴。
                                  書記官  蔡  棟  樑
中    華    民    國    八十九    年      七        月     十七日


司法院資訊處製作；財團法人民間司法改革基金會備份。
